臺灣新北地方法院刑事判決
111年度金訴字第945號
公  訴  人  臺灣新北地方檢察署檢察官
被      告  蔡孟枝



上列被告因違反洗錢防制法等案件，經檢察官提起公訴（110年
度偵字第46760號），本院判決如下：
    主  文
蔡孟枝幫助犯洗錢防制法第十四條第一項之一般洗錢罪，處有期
徒刑參月，併科罰金新臺幣參萬元，罰金如易服勞役，以新臺幣
壹仟元折算壹日。
    事  實
一、蔡孟枝依一般社會生活之通常經驗，可預見提供金融帳戶之
    存摺、提款卡及密碼、網路銀行帳號密碼（下稱網銀帳密）
    予他人使用，常與財產犯罪密切相關，且使用他人金融帳戶
    之目的在於取得贓款及掩飾犯行不易遭檢警追查，因此若任
    意將自己所管領之金融帳戶資料任意交予他人，可能因此供
    作為詐欺犯罪收取不法款項之用，並將犯罪所得款項匯入、
    轉出，而藉此掩飾犯罪所得之真正去向，竟基於縱若有人利
    用其金融帳戶存、匯入款項，進而持其提款卡將款項轉出或
    提領出而作為犯罪工具，並掩飾犯罪所得之去向，使詐欺者
    得以順利取得持有處分犯罪所得，亦不違反其本意之幫助他
    人詐欺取財、洗錢之不確定故意，於民國110年2月間某時許
    ，將其所申辦國泰世華商業銀行帳號000000000000號帳戶（
    下稱本案國泰世華銀行帳戶）之存摺、提款卡及密碼、網銀
    帳密，均提供予真實姓名、年籍不詳、綽號「小樂哥」之詐
    欺集團成員使用，以此方式幫助他人詐取財物及進行後續洗
    錢。嗣「小樂哥」所屬詐騙集團成員取得上開帳戶之存摺、
    提款卡及密碼、網銀帳密後，於110年4月12日起以通訊軟體
    LINE（下稱LINE）使用「NINA」之暱稱，向鄭億慧謊稱可投
    資購買虛擬貨幣獲利云云，致鄭億慧陷於錯誤，依指示於11
    0年4月13日17時58分許，轉帳新臺幣（下同）120萬元至黃
    婉貞（所涉及詐欺等案件，經臺灣雲林地方檢察署另案偵查
    中）所申辦國泰世華銀行帳號000000000000號帳戶，再由詐
    騙集團成員於同日某時許起，先後以網路銀行將其中45萬元
    、25萬元、12萬元轉帳至本案國泰世華銀行帳戶內，詐騙集
    團成員再持提款卡將上開款項轉帳至其他帳戶，或持提款卡
    提領一空。
二、案經鄭億慧訴由臺中市政府警察局太平分局報請臺灣新北地
    方檢察署檢察官偵查起訴。
    理  由
一、程序部分：
  ㈠按被告以外之人於審判外之言詞或書面陳述，除法律有規定
    者外，不得作為證據，刑事訴訟法第159條第1項定有明文。
    又被告以外之人於審判外之陳述，雖不符刑事訴訟法第159
    條之1至第159條之4之規定，而經當事人於審判程序同意作
    為證據，法院審酌該言詞陳述或書面陳述作成時之情況，認
    為適當者，亦得為證據；當事人、代理人或辯護人於法院調
    查證據時，知有同法第159條第1項不得為證據之情形，而未
    於言詞辯論終結前聲明異議者，視為有前項之同意，刑事訴
    訟法第159條之5規定甚明。查本件認定事實所引用被告蔡孟
    枝以外之人於審判外之言詞或書面陳述，雖屬傳聞證據，惟
    檢察官及被告於言詞辯論終結前，均未主張有刑事訴訟法第
    159條第1項不得為證據之情形，本院審酌此等證據作成時之
    情況，並無違法不當及證明力明顯過低之瑕疵，認以之作為
    證據應屬適當，而認該等證據資料皆有證據能力。
  ㈡至於本院所引之非供述證據部分，經查並非違法取得，亦無
    依法應排除其證據能力之情形，是依刑事訴訟法第158條之4
    規定反面解釋，應有證據能力。
二、實體部分：
    訊據被告對於上揭犯罪事實，與本院審理程序時坦承不諱（
    見金訴卷第94頁），核與證人即告訴人鄭億慧於警詢時之證
    述相符（見偵卷第21至27頁），並有本案國泰世華帳戶客戶
    基本資料及交易明細表（見偵卷第35至43頁）、黃婉貞上開
    國泰世華銀行帳戶交易明細（見偵卷第51至57頁）、告訴人
    鄭億慧對話紀錄翻拍照片及網路轉帳交易明細擷圖（見偵卷
    第89至99、109頁）、被告國泰世華銀行帳戶轉帳約定明細
    查詢（見金訴卷第79頁）等在卷可稽，足認被告上開任意性
    自白與事實相符。又關於被告交付本案國泰世華帳戶之時間
    ，被告稱與另案（即臺灣士林地方檢察署以111年度偵緝字
    第702、703、704、705、706、707、708、709號，111年度
    偵字第7601、7602、7752號起訴書向臺灣士林地方法院起訴
    之案件，現由該院以111年度金訴字第390號案件審理中）中
    交付其所申辦之台北富邦銀行帳戶資料予他人之時間相距約
    3到4天左右等語（見金訴卷第63頁），而被告上開另案中交
    付台北富邦銀行帳戶資料予他人之時間為110年2月間（見金
    訴卷第40頁），則本案被告交付本案國泰世華帳戶資料之時
    間，應為110年2月間某時許，附此敘明。綜上，本案事證明
    確，被告犯行洵堪認定，應依法論科。
三、論罪科刑：
  ㈠核被告所為，係犯刑法第30條第1項前段、第339條第1項之幫
    助詐欺取財罪，以及刑法第30條第1項前段、洗錢防制法第2
    條第2款、第14條第1項之幫助一般洗錢罪。
  ㈡被告係以一行為同時觸犯幫助詐欺取財及幫助一般洗錢之2罪
    名，為想像競合犯，應依刑法第55條規定從一重之幫助一般
    洗錢罪處斷。
  ㈢被告基於幫助之犯意而為一般洗錢構成要件以外之行為，為
    幫助犯，依刑法第30條第2項規定，依正犯之刑減輕之。又
    犯洗錢防制法第14條、第15條之罪，在偵查或審判中自白者
    ，減輕其刑，洗錢防制法第16條第2項定有明文。查被告於
    本院審理自白犯罪，業如前述，符合上開減刑要件，爰依該
    規定減輕其刑，並依法遞減之。  
  ㈣至起訴書雖記載被告「前於107年間因施用毒品案件，經本院
    以107年度簡字第7093號判決處有期徒刑6月，上訴後，經同
    法院以108年度簡上字第102號判決上訴駁回確定，甫於108
    年9月24日易科罰金執行完畢」等語，然依最高法院刑事大
    法庭110年度台上大字第5660號裁定意旨，被告構成累犯之
    事實及應加重其刑之事項，均應由檢察官主張並具體指出證
    明之方法後，經法院踐行調查、辯論程序，方得作為論以累
    犯及是否加重其刑之裁判基礎。而本案卷內除臺灣高等法院
    被告前案紀錄表外，並無其他被告已執行完畢之相關資料可
    參，且依上開裁定意旨，該前案紀錄表係司法機關相關人員
    依憑原始資料所輸入之前案紀錄，僅提供法官便於瞭解本案
    與他案是否構成同一性或單一性之關聯、被告有無在監在押
    情狀等情事之用，並非被告前案徒刑執行完畢之原始資料或
    其影本，無從憑被告前案紀錄表即認檢察官已就被告構成累
    犯之事實具體指出證明方法，自無從認定被告已構成累犯而
    應依刑法第47條規定加重其刑，附此敘明。
  ㈤爰審酌被告知悉目前社會詐騙盛行，竟將本案國泰世華帳戶
    資料提供予他人使用，非但助長社會詐騙風氣，致使無辜民
    眾受騙而受有財產上損害，造成執法機關難以追查詐騙者之
    真實身分及犯罪所得之去向，益增告訴人求償之困難度，行
    為殊不足取；兼衡被告於本院審理時坦承犯行，然尚未賠償
    告訴人所受損害之犯後態度，高中肄業之智識程度，目前無
    業之生活狀況，暨告訴人所受財產損害數額等一切情狀，量
    處如主文所示之刑，並就併科罰金部分諭知如易服勞役之折
    算標準，以資處罰。
據上論斷，應依刑事訴訟法第299條第1項前段，洗錢防制法第2
條第2款、第14條第1項、第16條第2項，刑法第11條、第30條第1
項前段、第2項、第339條第1項、第55條、第42條第3項前段，刑
法施行法第1條之1第1項，判決如主文。
本案經檢察官陳柏文偵查起訴，由檢察官鄭心慈到庭執行職務。
中　　華　　民　　國　　111 　年　　8 　　月　　31　　日
                  刑事第十五庭  審判長法  官  黃湘瑩
                  
                                      法  官  梁世樺

                                      法  官  游涵歆 
以上正本證明與原本無異。
如不服本判決，應於判決送達後20日內敘明上訴理由，向本院提
出上訴狀（應附繕本），上訴於臺灣高等法院。其未敘述上訴理
由者，應於上訴期間屆滿後20日內向本院補提理由書「切勿逕送
上級法院」。
                                書記官  李宥寬
中　　華　　民　　國　　111 　年　　8 　　月　　31　　日
附錄本案論罪科刑法條全文：
洗錢防制法第2條
本法所稱洗錢，指下列行為：
一、意圖掩飾或隱匿特定犯罪所得來源，或使他人逃避刑事追訴
    ，而移轉或變更特定犯罪所得。
二、掩飾或隱匿特定犯罪所得之本質、來源、去向、所在、所有
    權、處分權或其他權益者。
三、收受、持有或使用他人之特定犯罪所得。
洗錢防制法第14條
有第2條各款所列洗錢行為者，處7年以下有期徒刑，併科新臺幣
500萬元以下罰金。
前項之未遂犯罰之。
前2項情形，不得科以超過其特定犯罪所定最重本刑之刑。
中華民國刑法第339條
意圖為自己或第三人不法之所有，以詐術使人將本人或第三人之
物交付者，處5年以下有期徒刑、拘役或科或併科50萬元以下罰
金。
以前項方法得財產上不法之利益或使第三人得之者，亦同。
前2項之未遂犯罰之。